臺灣新北地方法院刑事判決
111年度審交易字第614號
公  訴  人  臺灣新北地方檢察署檢察官
被      告  楊宇修（原名楊旻翰）





上列被告因過失傷害案件，經檢察官提起公訴（111年度偵緝字
第2435號），被告於本院準備程序中就被訴事實為有罪之陳述，
經本院裁定進行簡式審判程序，判決如下：
    主  文
楊宇修汽車駕駛人，無駕駛執照駕車，因而過失傷害人，處拘役
肆拾伍日，如易科罰金，以新臺幣壹仟元折算壹日。
    事  實
一、楊宇修未考領有普通小型車駕駛執照，竟仍於民國110年7月
    5日22時58分許，無駕駛執照駕駛車牌號碼000-0000號自用
    小客貨車，沿新北市蘆洲區永樂街往環堤大道方向行駛，行
    經新北市蘆洲區永樂街38巷口前時，本應注意汽車在同一車
    道行駛時，除擬超越前車外，後車與前車之間應保持隨時可
    以煞停之距離，且應注意車前狀況，隨時採取必要之安全措
    施，而依當時天候陰、夜間有照明、柏油路面乾燥無缺陷、
    無障礙物、視距良好等情，並無不能注意之情事，適許芯語
    騎乘車牌號碼000-0000號普通重型機車行駛於同向車道前方
    ，因前方巷口有機車橫向通行而減速，楊宇修因疏未注意車
    前狀況且未保持安全距離，煞車不及而自後撞擊許芯語騎乘
    之上開機車，致許芯語人車倒地，因而受有左肩與上臂挫傷
    、左側腰挫傷之傷害。
二、案經許芯語訴由新北市政府警察局蘆洲分局報告臺灣新北地
    方檢察署檢察官偵查起訴。
    理  由
壹、程序方面：
    本件被告楊宇修所犯係死刑、無期徒刑、最輕本刑為3年以
    上有期徒刑以外之罪，其於準備程序中就被訴事實為有罪之
    陳述，經法官告知簡式審判程序之旨，並聽取公訴人及被告
    之意見後，依刑事訴訟法第273條之1第1項規定，裁定本案
    改依簡式審判程序審理，且依刑事訴訟法第273條之2及第15
    9條第2項規定，不適用傳聞法則有關限制證據能力之相關規
    定，合先敘明。
貳、實體方面：
一、上揭犯罪事實，業據被告楊宇修於警詢時、偵查中、本院準
    備程序及審理時均坦承不諱，核與證人即告訴人許芯語於警
    詢時及偵查中之證述相符，並有車輛詳細資料報表2紙、證
    號查詢汽車駕駛人、證號查詢機車駕駛人各1紙、道路交通
    事故現場圖、道路交通事故調查報告表㈠、㈡各1份、道路交
    通事故照片12張、監視器錄影畫面截圖照片4張、道路交通
    事故當事人酒精測定紀錄表、衛生福利部雙和醫院診斷證明
    書（乙種）、新北市政府警察局舉發違反道路交通管理事件
    通知單各1紙、監視器錄影畫面檔案光碟在卷可稽（見偵字
    卷第11、12、15、16、20至31、33、34頁）。按汽車在同一
    車道行駛時，除擬超越前車外，後車與前車之間應保持隨時
    可以煞停之距離，不得任意以迫近或其他方式，迫使前車讓
    道；汽車行駛時，駕駛人應注意車前狀況，並隨時採取必要
    之安全措施，道路交通安全規則第94條1項、第3項分別定有
    明文。案發當時，被告為具有通常智識、心智正常之成年人
    ，對於上開交通規則不容諉為不知，而觀諸前揭卷附道路交
    通事故調查報告表㈠所載，案發當時天候陰、夜間有照明、
    柏油路面乾燥無缺陷、無障礙物、視距良好等情，足見被告
    並無不能注意之情事，竟疏未注意車前狀況及與前車保持安
    全距離，致前車因前方巷口有車輛通過而減速時，煞車不及
    而自後撞擊前方由告訴人騎乘之上開機車，被告之駕駛行為
    具有過失，至為灼然；且被告之過失行為與告訴人之受傷結
    果間，具有相當因果關係，亦可認定。綜上所述，足認被告
    之自白核與事實相符，應可採為認定事實之依據。從而，本
    案事證已臻明確，被告犯行洵堪認定，應依法論科。
二、論罪科刑：
  ㈠按刑法總則之加重，係概括性之規定，所有罪名均一體適用
    ；刑法分則之加重，係就犯罪類型變更之個別犯罪行為予以
    加重，成為另一獨立之罪名。道路交通管理處罰條例第86條
    第1項關於汽車駕駛人，無駕駛執照駕車，因而致人受傷或
    死亡，依法應負刑事責任者，加重其刑至2分之1之規定，係
    就刑法第276條過失致人於死罪、同法第284條過失傷害（及
    致重傷）罪之基本犯罪類型，對於加害人為汽車駕駛人，於
    從事駕駛汽車之特定行為時，因而致人受傷或死亡之特殊行
    為要件予以加重處罰，已就上述刑法第276條、第284條各罪
    犯罪類型變更之個別犯罪行為予以加重，而成另一獨立之罪
    名，自屬刑法分則加重之性質（最高法院99年度台非字第19
    8號判決意旨參照）。查，被告未考領有普通小型車駕駛執
    照一節，並有證號查詢汽車駕駛人1紙在卷可參（見偵字卷
    第12頁），則本案發生時，被告駕駛車輛即屬無駕駛執照之
    無照駕車行為甚明。是核被告所為，係犯道路交通管理處罰
    條例第86條第1項、刑法第284條前段之汽車駕駛人，無駕駛
    執照駕車，因而過失傷害人罪，並應依前揭道路交通管理處
    罰條例之規定加重其刑。
  ㈡按「刑法第62條前段所規定之自首，係以對於未發覺之犯罪
    自首而受裁判為要件，故犯罪行為人應於有偵查犯罪職權之
    公務員未發覺犯罪事實或犯罪人之前自首犯罪，且接受裁判
    ，兩項要件兼備，始得依刑法第62條前段自首之規定減輕其
    刑。本件上訴人於第一審法院審理中逃匿，經第一審法院於
    82年8月24日發布通緝，至84年6月間始緝獲歸案，有第一審
    法院82年8月24日中院瑞刑緝字第1478號通緝書及84年6月30
    日84年中院全刑銷字第960號撤銷通緝書在卷可查，上訴人
    在第一審法院審理中既已逃匿，即無接受裁判之意思，核與
    刑法第62條前段所規定自首之要件不合，原判決未依自首規
    定減輕其刑，自無上訴意旨所指判決不適用法則之違法」，
    最高法院86年度台上字第1951號判決意旨參照。查，本案經
    報案人或勤指中心轉來資料未報明肇事人姓名，處理人員前
    往現場處理時，被告在場，並當場承認為肇事人一節，有道
    路交通事故肇事人自首情形記錄表1紙在卷足參（見偵字卷
    第32頁），固足認被告於具有偵查犯罪權限之公務員發覺上
    開犯行前，即承認其為肇事人，惟被告於偵查中逃匿，經臺
    灣新北地方檢察署於111年4月19日發布通緝，於111年4月23
    日始為警緝獲，此有臺灣新北地方檢察署111年4月19日新北
    檢錫偵謹緝字第2500號通緝書、新北市政府警察局蘆洲分局
    111年4月23日新北警蘆刑字第1114440768號通緝案件移送書
    各1份在卷可查，被告於偵查中因傳喚不到、拘提無著而遭
    通緝，實難認被告有接受裁判之意，是以被告於偵查中既已
    逃匿，即應認無接受裁判之意，核與自首之要件不合，附此
    敘明。
　㈢爰審酌被告未考領有普通小型車駕駛執照，本不得駕車上路
    ，竟無照駕車，復疏未注意車前狀況及與前車保持安全距離
    而肇事，致告訴人受傷，駕駛態度實有輕忽，且迄未與告訴
    人達成和解、賠償告訴人之損失，另考量其過失程度、告訴
    人之傷勢程度，並兼衡其自陳國中肄業之智識程度、入監前
    在做臨時工、無需扶養家人之生活狀況等一切情狀，量處如
    主文所示之刑，並諭知如易科罰金之折算標準，以資懲儆。
據上論斷，應依刑事訴訟法第273條之1第1項、第299條第1項前
段，道路交通管理處罰條例第86條第1項，刑法第11條前段、第2
84條前段、第41條第1項前段，刑法施行法第1條之1第1項，判決
如主文。
本案經檢察官黃彥琿提起公訴，經檢察官張啓聰到庭執行職務。
中　　華　　民　　國　　111 　年　　9 　　月　　7 　　日
                  刑事第二十五庭  法  官      曾淑娟
如不服本判決，應於判決送達後20日內敘明上訴理由，向本院提
出上訴狀（應附繕本），上訴於臺灣高等法院。其未敘述上訴理
由者，應於上訴期間屆滿後20日內向本院補提理由書「切勿逕送
上級法院」。
                                  書記官       王若安 
中　　華　　民　　國　　111 　年　　9 　　月　　12　　日
附錄本案論罪科刑法條全文：
中華民國刑法第284條
因過失傷害人者，處1年以下有期徒刑、拘役或10萬元以下罰金
；致重傷者，處3年以下有期徒刑、拘役或30萬元以下罰金。